【裁判字號】    97,消債更,1050
【裁判日期】    971128
【裁判案由】    更生事件
【裁判全文】
臺灣板橋地方法院民事裁定          97年度消債更字第1050號
聲  請  人  甲○○
代  理  人  鄭成東律師
上列當事人因消費者債務清理事件聲請更生，本院裁定如下：
    主  文
聲請駁回。
聲請費用由聲請人負擔。
    理  由
一、按債務人與金融機構協商成立者，不得聲請更生或清算，但
    因不可歸責於己之事由，致履行顯有重大困難者，不在此限
    ；本條例施行前，債務人依金融主管機關協調成立之中華民
    國銀行公會會員辦理消費金融案件無擔保債務協商機制與金
    融機構成立之協商，準用前項之規定，消費者債務清理條例
    第151條第 5項、第6項分別定有明文。又聲請更生或清算不
    合程式或不備其他要件者，法院應以裁定駁回之，但其情形
    可以補正者，法院應定期間先命補正，復為同條例第 8條所
    明定。
二、本件聲請意旨略以：其有不能清償債務之情事，目前債務總
    金額為新臺幣（下同）4,347,166元（無擔保債務為1,544,1
    66 元、有擔保債務為2,803,000元），消費者債務清理條例
    施行前，曾依照中華民國銀行公會會員辦理消費金融案件無
    擔保債務協商機制，與其最大債權金融機構日盛國際商業銀
    行股份有限公司（下稱：日盛銀行）成立協商，雙方約定聲
    請人自民國95年5月起，分120期，利率 1.88%，每月10日以
    15,342元依各債權銀行債權金額比例清償各項債務，直至全
    部清償為止；惟其夫妻倆每月收入共42,000元，扣除前開協
    商條件後，即無法維持全家最低基本生活35,000元【計算式
    ：8,7504】之需要，故在清償3期後，於95年8月間因無力
    再繳納而毀諾，其毀諾實具有不可歸責於己之事由；再本件
    如獲鈞院裁准進入更生程序，衡諸其財力狀況，當可每月提
    撥7,000元至8,000元作為還款之用，懇請鈞院裁定開始更生
    。（見本卷第4-6、48、77頁）
三、聲請人曾經參加中華民國銀行公會會員辦理消費金融案件無
    擔保債務協商機制，與日盛銀行成立協商，並於還款 3期後
    毀諾等情，據其提出之無擔保債務明細表、財團法人聯合徵
    信中心債權人清冊，及日盛銀行97年 8月15日民事陳報狀等
    件，分別附於本卷第8、35、46-50頁足憑，是聲請人向本院
    聲請更生，須符合「不可歸責於己致履行顯有重大困難事由
    」之要件，方為適法。
四、再聲請人以其夫妻之收入在扣除協商款項後，無法維持全家
    最低基本生活，而主張其毀諾具有不可歸責事由乙節，有聲
    請人夫妻95年度財政部臺灣省北區國稅局綜合所得稅各類所
    得資料清單、戶籍謄本，附於本卷20、22、36 -37頁，固堪
    證明聲請人夫妻95年度平均每月報稅收入為15,229元【計算
    式：（123,666＋59,083）12】，且全戶共有4人之事實，
    惟國稅局提供之所得資料清單僅係聲請人報稅之數額，非可
    全作為收入之參考，況聲請人既已自陳夫妻倆每月收入共為
    42,000元，從而如以該筆金額扣除協商款項，聲請人每月仍
    餘有26,658元可供運用【計算式：42,000－15,342】，應無
    不能維持全家最低基本生活之情形；況觀諸聲請人「聲請前
    兩年內必要支出表」、放款帳戶帳卡明細查詢、帳戶還款明
    細查詢畫面、板信商業銀行活期儲蓄存款存摺，分別附於本
    卷第6 、9 -15 、61頁，聲請人每月仍繳交房貸18,843元，
    就此所生之履債困難，無異係將其收入用以購置資產而不去
    清償債務，對其他債權人而言顯失公平，聲請人毀諾協商條
    件自無不可歸責於己事由。
五、綜上所述，本件聲請人既無消費者債務清理條例第151條第5
    項但書所規定不可歸責於己之事由，其向本院聲請更生，應
    屬聲請之要件不備，且該欠缺又屬無從補正，依首揭條文規
    定，自應駁回其更生之聲請，爰裁定如主文。
中    華    民    國    97    年    11    月    28    日
                  民事第三庭  法  官  何君豪
上為正本係照原本作成
如不服本裁定，應於裁定送達後10日內，以書狀向本院提出抗告
，並繳納抗告費新臺幣1千元
中    華    民    國    97    年    11    月    28    日
                              書記官  黃琴茜


司法院資訊處製作；財團法人民間司法改革基金會備份。
